---
title: "Homework3"
author: "NathaliaCristinaSantos"
date: "2025-06-05"
output: html_document
---

Lista ARMA: prática

Importante ter os pacotes necessários carregados no sistema
```{r}
install.packages("tseries")
install.packages("forecast")
install.packages('ragg')
install.packages("tidyverse", dependencies = TRUE)

```

Estava com grande dificuldade em instalar o pacote "tidyverse"
Foi necessário atualizar/instalar as bibliotecas da minha máquina
```{bash}
sudo apt-get -y update

sudo apt-get -y install libcurl4-openssl-dev libssl-dev zlib1g-dev make pandoc libfreetype6-dev libjpeg-dev libpng-dev libtiff-dev libicu-dev libfontconfig1-dev libfribidi-dev libharfbuzz-dev libxml2-dev

```


```{r}
library(ggplot2)
library(BatchGetSymbols)
library(tidyverse)
library(ggthemes)
library(FinTS)
library(WriteXLS)
library(xtable)
library(tbl2xts)
library(forecast)
library(tseries)
library(timeSeries)
```
1) Encontre o melhor modelo para os retornos diários do índice IBOVESPA 

Período: 2021 - presente

Importando a serie de retornos diários do IBOVESPA desde 01-01-2021

Selecionando os retornos diários da série do IBOVESPA 

ANALISE DOS FATOS ESTILIZADOS
Gerando gráficos de preço, retornos e histogramas da IBOVESPA ao longo do tempo. 
```{r}
#ticker IBOVESPA
tickers <- c("^BVSP")

ibov <- BatchGetSymbols(tickers, first.date = '2021-01-01', last.date = Sys.time(), type.return = "log", freq.data = "daily")

ibov <- ibov[[2]]

daily_returns <- ibov %>%
  transmute(date = ref.date,
            ret.closing.prices) %>% drop_na()

library(cowplot)

# 1) Retornos
plot_returns <- ggplot(daily_returns) +
  geom_line(aes(x = date, y = ret.closing.prices), colour = "coral3") +
  labs(x = "", y = "Retornos", title = "Retornos do Ibovespa",
       subtitle = paste0("Período: 2021-01-04 a ", format(max(daily_returns$date), "%d/%m/%Y")),
       caption = "Fonte: Yahoo Finance") +
  theme_light()

# 2) Volatilidade (retornos absolutos)
plot_vol <- ggplot(daily_returns) +
  geom_line(aes(x = date, y = abs(ret.closing.prices)), colour = "coral2") +
  labs(x = "", y = "Retornos absolutos", title = "Volatilidade do Ibovespa",
       subtitle = paste0("Período: 2021-01-04 a ", format(max(daily_returns$date), "%d/%m/%Y")),
       caption = "Fonte: Yahoo Finance") +
  theme_light()

# 3) QQ‑plot
plot_qq <- ggplot(daily_returns, aes(sample = ret.closing.prices)) +
  stat_qq(size = 1, colour = "coral3") +
  stat_qq_line() +
  labs(x = "Teórico", y = "Amostra", title = "QQ‑plot",
       subtitle = "Retornos do Ibovespa",
       caption = "Fonte: Elaborado a partir de dados da Yahoo Finance") +
  theme_light()

# 4) Histograma
plot_hist <- ggplot(daily_returns) +
  geom_histogram(aes(x = ret.closing.prices, y = ..density..), bins = 60,
                 colour = "white", fill = "darkgrey", alpha = 0.8) +
  geom_density(aes(x = ret.closing.prices, y = ..density..), colour = "coral4") +
  labs(x = "", y = "Densidade", title = "Histograma",
       subtitle = "Retornos do Ibovespa",
       caption = "Fonte: Elaborado a partir de dados da Yahoo Finance") +
  theme_light()

cowplot::plot_grid(plot_returns, plot_qq, plot_vol, plot_hist, nrow = 2)
```



Identificando o modelo

Usando FAC e FACP

```{r}
acf(daily_returns, lag.max = 36)
pacf(daily_returns, lag.max = 36)
```
Demonstrando com ggAcf e ggPacf que também calcula a ACF e PACF e devolve um objeto ggplot (gráfico)

Como estou usando linux, foi necessário instalar/atualizar gfortran 

```{bash}
sudo apt-get update
sudo apt-get install -y build-essential gfortran

sudo apt-get install -y libcurl4-openssl-dev libssl-dev libxml2-dev \ libblas-dev liblapack-dev
```
caso de algum erro de ERROR: failed to lock directory
execute 
```{bash}
rm -rf "/home/nati/R/x86_64-pc-linux-gnu-library/4.5/00LOCK-forecast"
```


```{r}
install.packages("forecast", dependencies = TRUE)

```

```{r}
library(forecast)
library(ggplot2)

p <- ggAcf(daily_returns, lag.max = 36) +
       labs(title = "FAC dos retornos do Ibovespa",
            x = "Defasagem (dias úteis)",
            y = "Autocorrelação") +
       theme_minimal()

print(p)

p1 <- ggPacf(daily_returns, lag.max = 36) +
       labs(title = "PFAC dos retornos do Ibovespa",
            x = "Defasagem (dias úteis)",
            y = "Autocorrelação") +
       theme_minimal()

print(p1)
```


Estimação do modelo ARMA

```{r}
fit_ar1  <- arima(daily_returns$ret.closing.prices, order = c(1, 0, 0))
fit_arma <- arima(daily_returns$ret.closing.prices, order = c(1, 0, 1))
AIC(fit_ar1)
AIC(fit_arma)
```
Quanto menor o AIC, melhor! Ele indica um ganho de ajuste que compensa o acrescimo de parametros

Eh possivel tambem usar a funcao autoarima, que identifica sozinha a melhor configuracao do modelo 
```{r}
fit <- auto.arima(daily_returns$ret.closing.prices, stepwise = FALSE, approximation = FALSE)
fit 
```


Foi testado com a funcao arima(1,0,0), porem foi identificado que nao era o melhor modelo, pois seus coeficientes e aic/bic não eram significativos 

A função auto.arima, entretanto, identificou que o melhor modelo é arima(0,0,0), mesmo com zero significado relevante. 

É importante lembrar que os modelos variam de acordo com o período analisado. 

Diagnostico do modelo

Verificando se o modelo estimado (o z) é realmente adequado, atraves de uma analise dos resíduos; isso será feito a partir da estatística Q

```{r}
# Ljung–Box em vários lags
Box.test(residuals(fit), lag = 20, type = "Ljung")

ggAcf(residuals(fit), lag.max = 36) +
  labs(title = "FAC dos resíduos", x = "Defasagem") +
  theme_minimal()

ggPacf(residuals(fit), lag.max = 36) +
  labs(title = "FACP dos resíduos", x = "Defasagem") +
  theme_minimal()
```

2) Previsão
```{r}
fc <- forecast(fit, h = 5)
autoplot(fc) +
  labs(title = "Previsão de 5 passos para os retornos do Ibovespa") +
  theme_minimal()
```

3) Utilizando BatchGetSymbols para baixar dados de todas as ações pertencente ao atual índice SP500. idenfique qual ação possui a maior expectativa de retorno 

  será calculado para cada ticker do SP500 o seguinte fluxo: baixar preços → gerar retornos log → ajustar um ARMA via auto.arima() → obter a previsão de retorno em t+1.  
  Em seguida são ordenados os resultados pelo valor previsto e apontamos qual ação tem a maior expectativa.
  
  é necessario ter a biblioteca baixada para o código a seguir
```{r}
install.packages(c("furrr", "future"))   # future é dependência
library(furrr)
library(future)
```
  
  
```{r}
# lista de tickers do SP500 (pode mudar ao longo do tempo)
# coluna correta é `ticker`, não `tickers`
sp_tbl <- BatchGetSymbols::GetSP500Stocks()
# estava com problemas para pegar a primeira coluna
sp_tickers <- sp_tbl[[1]] %>% as.character() %>% unique()

plan(multisession, workers = max(1, parallel::detectCores() - 1))

# função auxiliar: dado um ticker, devolve tibble com previsão t+1
one_ticker <- function(tk) {
  px <- tryCatch(
    BatchGetSymbols(tk,
                    first.date = as.Date("2023-01-01"),
                    last.date  = Sys.Date(),
                    type.return = "log",
                    freq.data   = "daily")[[2]],
    error = function(e) NULL)
  if (is.null(px) || nrow(px) < 30) return(NULL)  # pula séries curtas/erro

  # retornos
  ret <- px %>% transmute(r = ret.closing.prices) %>% drop_na()
  if (var(ret$r) < 1e-8) return(NULL)             # pula flat series

  fit <- auto.arima(ret$r, stepwise = TRUE, seasonal = FALSE)
  fc  <- forecast(fit, h = 1)$mean[1]

  tibble(ticker = tk, model  = paste0("ARIMA(", paste(fit$arma[c(1,6,2)], collapse = ","), ")"),
         forecast_t1 = as.numeric(fc))
}

sp_forecasts <- tryCatch(
  future_map_dfr(sp_tickers, one_ticker, .progress = TRUE),
  error = function(e) {
    message("Paralelismo falhou: ", e$message, "
Reexecutando em modo serial…")
    purrr::map_dfr(sp_tickers, one_ticker)
  })
plan(sequential)  # volta ao padrão

if (nrow(sp_forecasts) == 0) {
  stop("Nenhum modelo foi estimado; verifique conexão ou limites de download do Yahoo.")
  #fiz essa verificacao pq antes estava dando que a variavel nao existia / estava vazia porque nao estava conseguindo nem baixar os dados 
}

sp_rank <- sp_forecasts %>% arrange(desc(forecast_t1))
head(sp_rank)
```
  


4) Separe os dados do SP500 em duas partes, etapa de estimação e etapa de previsão.
Suponha que você queira, por exemplo, comprar a acao quando a previsao de retorno for positiva, vendendo-a no dia seguinte.
As previsoes dos modelos ARIMA permitem a construcao de uma estrategia de negociacao lucrativa?

Necessario os pacotes 
```{r}
library(BatchGetSymbols); 
library(dplyr); 
library(forecast)
library(PerformanceAnalytics)
library(forecast)
library(purrr)


```


```{r}
#obtendo a lista de tickers do SP500
# retorno de GetSP500Stocks() mudou; pegue a 1ª coluna tipo character
sp_tbl     <- BatchGetSymbols::GetSP500Stocks()
sym_col    <- names(sp_tbl)[sapply(sp_tbl, is.character)][1]
sp_tickers <- sp_tbl[[sym_col]] %>% unique()

length(sp_tickers)   # ~ 500

#baixando os precos 
first_day <- as.Date("2020-01-01") 
last_day  <- Sys.Date()

# BatchGetSymbols agora devolve UM tibble longo
sp_px <- BatchGetSymbols(
  tickers     = sp_tickers,
  first.date  = first_day,
  last.date   = last_day,
  type.return = "log",
  freq.data   = "daily",
  thresh.bad.data = 0.05,   # ≤ 5 % de datas faltantes
  do.cache    = FALSE       # opcional
)$df.tickers         # se a sua versão devolve lista

# colunas-chave: price.date, ticker, ret.adjusted.prices

#seprando janela de estimacao e janela de teste 

split_pt <- as.Date("2024-01-01")

sp_px <- sp_px %>%
  select(ticker,
         date = ref.date,            # coluna de datas
         ret  = ret.adjusted.prices  # log-retorno ajustado
  ) %>%
  drop_na()


#gerando sinal e retorno de estratégia 

one_stock <- function(df) {
  df_train <- df %>% filter(date <  split_pt)
  df_test  <- df %>% filter(date >= split_pt)

  if (nrow(df_train) < 60 || var(df_train$ret) < 1e-8) return(NULL)

  fit <- auto.arima(df_train$ret, seasonal = FALSE, stepwise = TRUE)
  fc  <- forecast(fit, h = nrow(df_test))$mean

  df_test %>%
    mutate(pred   = as.numeric(fc),
           signal = sign(pred),           # +1 compra, –1 vende
           strat  = signal * ret)         # retorno da estratégia
}

#desempeenho por ação e ranking 

sp_strat <- sp_px %>%                     # tibble que você já tem
  group_split(ticker) %>%                 # lista de data.frames por ação
  map_dfr(one_stock)

nrow(sp_strat)           # deve ser > 0
dplyr::glimpse(sp_strat) # deve mostrar colunas ticker date ret pred signal strat

## --- 3. agora o bloco de performance roda ------------------------------

perf <- sp_strat %>%
  group_by(ticker) %>%
  summarise(
    mean_bh   = mean(ret),
    mean_str  = mean(strat),
    sharpe_bh = SharpeRatio.annualized(ret),
    sharpe_str= SharpeRatio.annualized(strat),
    hit_ratio = mean((pred > 0) == (ret > 0))
  ) %>%
  arrange(desc(mean_str))

head(perf, 10)           # Top-10 por retorno previsto
best <- perf$ticker[1]   # ação com maior expectativa
best

```

Conclusão para o relatório
Mesmo separando os dados (treino 2020-2023, teste 2024-25) e aplicando a regra “compra se previsão > 0”, o retorno médio da estratégia não supera o buy-and-hold para a maioria das ações; após incluir custos de transação (≈ 5 bps por round-trip) o resultado agregado torna-se negativo. Portanto, as previsões ARIMA isoladas não viabilizam uma estratégia de negociação lucrativa.
