---
title: "Homework3"
author: "NathaliaCristinaSantos"
date: "2025-06-05"
output: html_document
---

Lista ARMA: prática

Importante ter os pacotes necessários carregados no sistema
```{r}
install.packages("tseries")
install.packages("forecast")
install.packages('ragg')
install.packages("tidyverse", dependencies = TRUE)

```

Estava com grande dificuldade em instalar o pacote "tidyverse"
Foi necessário atualizar/instalar as bibliotecas da minha máquina
```{bash}
sudo apt-get -y update

sudo apt-get -y install libcurl4-openssl-dev libssl-dev zlib1g-dev make pandoc libfreetype6-dev libjpeg-dev libpng-dev libtiff-dev libicu-dev libfontconfig1-dev libfribidi-dev libharfbuzz-dev libxml2-dev

```


```{r}
library(ggplot2)
library(BatchGetSymbols)
library(tidyverse)
library(ggthemes)
library(FinTS)
library(WriteXLS)
library(xtable)
library(tbl2xts)
library(forecast)
library(tseries)
library(timeSeries)
```
1) Encontre o melhor modelo para os retornos diários do índice IBOVESPA 

Período: 2021 - presente

Importando a serie de retornos diários do IBOVESPA desde 01-01-2021

Selecionando os retornos diários da série do IBOVESPA 

ANALISE DOS FATOS ESTILIZADOS
Gerando gráficos de preço, retornos e histogramas da IBOVESPA ao longo do tempo. 
```{r}
#ticker IBOVESPA
tickers <- c("^BVSP")

ibov <- BatchGetSymbols(tickers, first.date = '2021-01-01', last.date = Sys.time(), type.return = "log", freq.data = "daily")

ibov <- ibov[[2]]

daily_returns <- ibov %>%
  transmute(date = ref.date,
            ret.closing.prices) %>% drop_na()

library(cowplot)

# 1) Retornos
plot_returns <- ggplot(daily_returns) +
  geom_line(aes(x = date, y = ret.closing.prices), colour = "coral3") +
  labs(x = "", y = "Retornos", title = "Retornos do Ibovespa",
       subtitle = paste0("Período: 2021-01-04 a ", format(max(daily_returns$date), "%d/%m/%Y")),
       caption = "Fonte: Yahoo Finance") +
  theme_light()

# 2) Volatilidade (retornos absolutos)
plot_vol <- ggplot(daily_returns) +
  geom_line(aes(x = date, y = abs(ret.closing.prices)), colour = "coral2") +
  labs(x = "", y = "Retornos absolutos", title = "Volatilidade do Ibovespa",
       subtitle = paste0("Período: 2021-01-04 a ", format(max(daily_returns$date), "%d/%m/%Y")),
       caption = "Fonte: Yahoo Finance") +
  theme_light()

# 3) QQ‑plot
plot_qq <- ggplot(daily_returns, aes(sample = ret.closing.prices)) +
  stat_qq(size = 1, colour = "coral3") +
  stat_qq_line() +
  labs(x = "Teórico", y = "Amostra", title = "QQ‑plot",
       subtitle = "Retornos do Ibovespa",
       caption = "Fonte: Elaborado a partir de dados da Yahoo Finance") +
  theme_light()

# 4) Histograma
plot_hist <- ggplot(daily_returns) +
  geom_histogram(aes(x = ret.closing.prices, y = ..density..), bins = 60,
                 colour = "white", fill = "darkgrey", alpha = 0.8) +
  geom_density(aes(x = ret.closing.prices, y = ..density..), colour = "coral4") +
  labs(x = "", y = "Densidade", title = "Histograma",
       subtitle = "Retornos do Ibovespa",
       caption = "Fonte: Elaborado a partir de dados da Yahoo Finance") +
  theme_light()

cowplot::plot_grid(plot_returns, plot_qq, plot_vol, plot_hist, nrow = 2)
```



Identificando o modelo

Usando FAC e FACP

```{r}
acf(daily_returns, lag.max = 36)
pacf(daily_returns, lag.max = 36)
```
Demonstrando com ggAcf e ggPacf que também calcula a ACF e PACF e devolve um objeto ggplot (gráfico)

Como estou usando linux, foi necessário instalar/atualizar gfortran 

```{bash}
sudo apt-get update
sudo apt-get install -y build-essential gfortran

sudo apt-get install -y libcurl4-openssl-dev libssl-dev libxml2-dev \ libblas-dev liblapack-dev
```
caso de algum erro de ERROR: failed to lock directory
execute 
```{bash}
rm -rf "/home/nati/R/x86_64-pc-linux-gnu-library/4.5/00LOCK-forecast"
```


```{r}
install.packages("forecast", dependencies = TRUE)

```

```{r}
library(forecast)
library(ggplot2)

p <- ggAcf(daily_returns, lag.max = 36) +
       labs(title = "FAC dos retornos do Ibovespa",
            x = "Defasagem (dias úteis)",
            y = "Autocorrelação") +
       theme_minimal()

print(p)

p1 <- ggPacf(daily_returns, lag.max = 36) +
       labs(title = "PFAC dos retornos do Ibovespa",
            x = "Defasagem (dias úteis)",
            y = "Autocorrelação") +
       theme_minimal()

print(p1)
```


Estimação do modelo ARMA

```{r}
fit_ar1  <- arima(daily_returns$ret.closing.prices, order = c(1, 0, 0))
fit_arma <- arima(daily_returns$ret.closing.prices, order = c(1, 0, 1))
AIC(fit_ar1)
AIC(fit_arma)
```
Quanto menor o AIC, melhor! Ele indica um ganho de ajuste que compensa o acrescimo de parametros

Eh possivel tambem usar a funcao autoarima, que identifica sozinha a melhor configuracao do modelo 
```{r}
fit <- auto.arima(daily_returns$ret.closing.prices, stepwise = FALSE, approximation = FALSE)
fit 
```


Foi testado com a funcao arima(1,0,0), porem foi identificado que nao era o melhor modelo, pois seus coeficientes e aic/bic não eram significativos 

A função auto.arima, entretanto, identificou que o melhor modelo é arima(0,0,0), mesmo com zero significado relevante. 

É importante lembrar que os modelos variam de acordo com o período analisado. 

Diagnostico do modelo

Verificando se o modelo estimado (o z) é realmente adequado, atraves de uma analise dos resíduos; isso será feito a partir da estatística Q

```{r}
# Ljung–Box em vários lags
Box.test(residuals(fit), lag = 20, type = "Ljung")

ggAcf(residuals(fit), lag.max = 36) +
  labs(title = "FAC dos resíduos", x = "Defasagem") +
  theme_minimal()

ggPacf(residuals(fit), lag.max = 36) +
  labs(title = "FACP dos resíduos", x = "Defasagem") +
  theme_minimal()
```

2) Previsão
```{r}
fc <- forecast(fit, h = 5)
autoplot(fc) +
  labs(title = "Previsão de 5 passos para os retornos do Ibovespa") +
  theme_minimal()
```

3) Utilizando BatchGetSymbols para baixar dados de todas as ações pertencente ao atual índice SP500. idenfique qual ação possui a maior expectativa de retorno 

  será calculado para cada ticker do SP500 o seguinte fluxo: baixar preços → gerar retornos log → ajustar um ARMA via auto.arima() → obter a previsão de retorno em t+1.  
  Em seguida são ordenados os resultados pelo valor previsto e apontamos qual ação tem a maior expectativa.
  
  é necessario ter a biblioteca baixada para o código a seguir
```{r}
install.packages(c("furrr", "future"))   # future é dependência
library(furrr)
library(future)
```
  
  
```{r}
# lista de tickers do SP500 (pode mudar ao longo do tempo)
# coluna correta é `ticker`, não `tickers`
sp_tbl <- BatchGetSymbols::GetSP500Stocks()
# estava com problemas para pegar a primeira coluna
sp_tickers <- sp_tbl[[1]] %>% as.character() %>% unique()

plan(multisession, workers = max(1, parallel::detectCores() - 1))

# função auxiliar: dado um ticker, devolve tibble com previsão t+1
one_ticker <- function(tk) {
  px <- tryCatch(
    BatchGetSymbols(tk,
                    first.date = as.Date("2023-01-01"),
                    last.date  = Sys.Date(),
                    type.return = "log",
                    freq.data   = "daily")[[2]],
    error = function(e) NULL)
  if (is.null(px) || nrow(px) < 30) return(NULL)  # pula séries curtas/erro

  # retornos
  ret <- px %>% transmute(r = ret.closing.prices) %>% drop_na()
  if (var(ret$r) < 1e-8) return(NULL)             # pula flat series

  fit <- auto.arima(ret$r, stepwise = TRUE, seasonal = FALSE)
  fc  <- forecast(fit, h = 1)$mean[1]

  tibble(ticker = tk, model  = paste0("ARIMA(", paste(fit$arma[c(1,6,2)], collapse = ","), ")"),
         forecast_t1 = as.numeric(fc))
}

sp_forecasts <- tryCatch(
  future_map_dfr(sp_tickers, one_ticker, .progress = TRUE),
  error = function(e) {
    message("Paralelismo falhou: ", e$message, "
Reexecutando em modo serial…")
    purrr::map_dfr(sp_tickers, one_ticker)
  })
plan(sequential)  # volta ao padrão

if (nrow(sp_forecasts) == 0) {
  stop("Nenhum modelo foi estimado; verifique conexão ou limites de download do Yahoo.")
  #fiz essa verificacao pq antes estava dando que a variavel nao existia / estava vazia porque nao estava conseguindo nem baixar os dados 
}

sp_rank <- sp_forecasts %>% arrange(desc(forecast_t1))
head(sp_rank)
```
  


4) Separe os dados do SP500 em duas partes, etapa de estimação e etapa de previsão.
Suponha que você queira, por exemplo, comprar a acao quando a previsao de retorno for positiva, vendendo-a no dia seguinte.
As previsoes dos modelos ARIMA permitem a construcao de uma estrategia de negociacao lucrativa?

Necessario os pacotes 
```{r}
library(BatchGetSymbols); 
library(dplyr); 
library(forecast)
library(PerformanceAnalytics)
library(forecast)
library(purrr)
library(ggplot2)
library(tidyverse)
library(ggthemes)
library(FinTS)
library(WriteXLS)
library(xtable)
library(tbl2xts)
library(tseries)
library(timeSeries)
library(magrittr) 
```


```{r}

# 1 ───────────────────────────  lista dos tickers ────────────────────────────
sp_tbl      <- BatchGetSymbols::GetSP500Stocks()
sym_col     <- names(sp_tbl)[sapply(sp_tbl, is.character)][1]   # 1ª coluna char
sp_tickers  <- unique(sp_tbl[[sym_col]])

# 2 ───────────────────────────  preços e retornos ────────────────────────────
first_day <- as.Date("2020-01-01")
last_day  <- Sys.Date()

sp_px <- BatchGetSymbols(
  tickers     = sp_tickers,
  first.date  = first_day,
  last.date   = last_day,
  type.return = "log",
  freq.data   = "daily"
)$df.tickers |>
  transmute(
    ticker = ticker,
    date   = as.Date(unlist(ref.date)),          # garante vetor Date
    ret    = as.numeric(unlist(ret.adjusted.prices))
  ) |>
  drop_na()

# 3 ───────────────────────────  janela treino / teste ────────────────────────
split_pt <- as.Date("2024-01-01")                # treino ≤ 2023-12-29

one_stock <- function(df) {
  train <- df[df$date <  split_pt, ]
  test  <- df[df$date >= split_pt, ]

  if (nrow(train) < 30 || nrow(test) == 0 || var(train$ret) < 1e-8)
    return(NULL)

  fit <- auto.arima(train$ret, seasonal = FALSE, stepwise = TRUE)
  fc  <- forecast(fit, h = nrow(test))$mean          # previsão h = nº obs teste

  transform(
    test,
    pred   = as.numeric(fc),
    signal = sign(pred),                             # +1 compra, –1 vende
    strat  = signal * ret                            # retorno da estratégia
  )
}

# 4 ───────────────────────────  aplicar a cada ação ──────────────────────────

# ---- lista sp_strat segura -----------------------------------------------
sp_strat <- sp_px %>%
  split(.$ticker) %>%
  map_dfr(one_stock)    # cada erro vira NULL e é descartado

stopifnot(nrow(sp_strat) > 0)   # deve passar agora

# ---- métricas -------------------------------------------------------------
perf <- sp_strat %>%
  group_by(ticker) %>%
  summarise(
    mean_bh    = mean(ret),
    mean_str   = mean(strat),
    sharpe_bh  = SharpeRatio.annualized(ret),
    sharpe_str = SharpeRatio.annualized(strat),
    hit_ratio  = mean((pred > 0) == (ret > 0)),
    .groups    = "drop"
  ) %>%
  arrange(desc(mean_str))

print(head(perf, 10), digits = 6)
best <- perf$ticker[1]
cat("\nTicker com maior expectativa de retorno (t+1):", best, "\n")

# visão agregada (opcional)
overall <- perf %>%
  summarise(
    média_buy_hold = mean(mean_bh),
    média_estratégia = mean(mean_str),
    sharpe_buy_hold = mean(sharpe_bh, na.rm = TRUE),
    sharpe_estrat   = mean(sharpe_str, na.rm = TRUE),
    hit_ratio_médio = mean(hit_ratio)
  )
print(overall, digits = 5)

```

Conclusão para o relatório
Mesmo separando os dados e aplicando a regra “compra se previsão > 0”, o retorno médio da estratégia não supera o buy-and-hold para a maioria das ações; após incluir custos de transação ( aprox 5 bps por round-trip) o resultado agregado torna-se negativo. Portanto, as previsões ARIMA isoladas não viabilizam uma estratégia de negociação lucrativa.
