---
title: "HomeWork4"
author: "NathaliaCristinaSantos"
date: "2025-06-09"
output:
  pdf_document: default
  html_document: default
---
Roteiro: estimação de modelos da família ARCH

1
(a) Explique em palavras por que os parametros $ e α sao restritos ser positivo e nao negativo, respectivamente.

ω>0: garante que a volatilidade condicional σ²ₜ nunca seja negativa mesmo que ε²ₜ₋₁ = 0. Sem ω positivo, σ²ₜ poderia se anular ou ficar negativa.

α≥0: assegura que choques passados (ε²ₜ₋₁) impactem positivamente a variância futura. Se α fosse negativo, um grande choque passado reduziria σ²ₜ e poderia levar a valores negativos de variância.


(b) Explique em palavras como o modelo acima permite clusters de volatilidade, que eh um fato empırico estilizado de series financeiras.

O ARCH(1) faz com que σ²ₜ dependa de ε²ₜ₋₁. Assim, grandes choques num período elevam σ² e, logo, aumentam a chance de choques também grandes no período seguinte. Isso gera períodos consecutivos de alta variabilidade (clusters), seguidos por fases de calma, capturando o “aglomerado” de volatilidade observado empiricamente.

(c) Cite dois fatos estilizados de series temporais financeiras que nao saao capturados pelo modelo acima.

(c) Dois fatos estilizados não capturados

Assimetria (efeito “leverage”): choques negativos costumam aumentar mais a volatilidade que choques positivos de mesma magnitude. O ARCH(1) simétrico não faz distinção de sinal.

Caudas pesadas: retornos financeiros exibem kurtose elevada ― picos mais acentuados e caudas mais longas que a normal. ARCH(1) com distribuição normal não reproduz esse excesso de kurtose.

(d) Explique em palavras a diferenca entre variancia condicional e incondicional.

Condicional σ²ₜ ≔ Var(rₜ | I_{t-1}) é a variância de rₜ dado o histórico até t–1. Varia ao longo do tempo conforme choques anteriores.

Incondicional Var(rₜ) ≔ E[σ²ₜ] é o valor médio, ao longo de toda a série, da variância. No ARCH(1), existe fórmula fechada:


2. Descreva como as FAC e FACP sao utilizadas no contexto de modelos da famılia ARCH. Em quais etapas do ajuste do modelo elas sao uteis?

FAC (função de autocorrelação) dos resíduos ao quadrado (ε²ₜ) e FACP (autocorrelação parcial) servem para diagnóstico de presença de efeito ARCH.

Antes de ajustar: examina-se a FAC de ε²ₜ para ver defasagens significativas ⇒ indicação de heterocedasticidade condicional.

Após o ajuste: testa-se novamente FAC/FACP de resíduos padronizados ao quadrado para verificar se o modelo capturou todo o efeito ARCH (deverão estar todos insignificantes).

3. Ajuste os modelos da famılia ARCH vistos em aula, considerando a ordem (1,1) com as distribuicoes normal e t-Student para as seguintes series, iniciando em 2019:

(a) log-retornos diarios das acoes da PETROBRAS;

(b) log-retornos diarios do IBOVESPA
```{r}
library(BatchGetSymbols)
library(rugarch)
library(tidyverse)

# Função para obter log-retornos
get_logret <- function(ticker){
  tmp <- BatchGetSymbols(ticker, first.date = "2019-01-01",
                         last.date = Sys.Date(), type.return = "log",
                         freq.data = "daily", do.complete.data = FALSE)[[2]]
  tmp %>% 
    arrange(ref.date) %>% 
    mutate(ret = ret.closing.prices) %>% 
    pull(ret)
}

# Série PETROBRAS e IBOV
ret_petr <- get_logret("PETR4.SA")
ret_ibov <- get_logret("^BVSP")

# Especificações GARCH(1,1) — distribuição Normal e t-Student
spec_norm <- ugarchspec(
  variance.model = list(model = "sGARCH", garchOrder = c(1,1)),
  mean.model     = list(armaOrder = c(0,0), include.mean = FALSE),
  distribution.model = "norm"
)

spec_std <- ugarchspec(
  variance.model    = list(model = "sGARCH", garchOrder = c(1,1)),
  mean.model        = list(armaOrder = c(0,0), include.mean = FALSE),
  distribution.model = "std"
)

# Ajuste dos quatro modelos
fit_petr_norm <- ugarchfit(spec_norm, ret_petr)
fit_petr_std  <- ugarchfit(spec_std,  ret_petr)
fit_ibov_norm <- ugarchfit(spec_norm, ret_ibov)
fit_ibov_std  <- ugarchfit(spec_std,  ret_ibov)

```



4. Para os modelos ajustados acima, calcule os coeficientes de persistencia e half-life e interprete os resultados.

```{r}
# Coeficiente de persistência α+β
pers <- list(
  PETR_norm = persistence(fit_petr_norm),
  PETR_std  = persistence(fit_petr_std),
  IBOV_norm = persistence(fit_ibov_norm),
  IBOV_std  = persistence(fit_ibov_std)
)

# Half-life: ln(0.5) / ln(persistência)
half_life <- map_dbl(pers, ~ log(0.5) / log(.x))

# Resultado consolidado
tibble(
  Modelo        = names(pers),
  Persistência  = unlist(pers),
  Half_Life     = half_life
)

```

Persistência perto de 1:  choques duram muito tempo, volatilidade se autocorrre fortemente.

Half-life indica em quantos dias o efeito de um choque inicial reduz-se à metade.

