---
title: "Homework3"
author: "NathaliaCristinaSantos"
date: "2025-06-05"
output: html_document
---

Lista ARMA: prática

Importante ter os pacotes necessários carregados no sistema
```{r}
#install.packages("tseries")
install.packages("forecast")
#install.packages('ragg')
#install.packages("tidyverse", dependencies = TRUE)

```

Estava com grande dificuldade em instalar o pacote "tidyverse"
Foi necessário atualizar/instalar as bibliotecas da minha máquina
```{bash}
sudo apt-get -y update

sudo apt-get -y install libcurl4-openssl-dev libssl-dev zlib1g-dev make pandoc libfreetype6-dev libjpeg-dev libpng-dev libtiff-dev libicu-dev libfontconfig1-dev libfribidi-dev libharfbuzz-dev libxml2-dev

```


```{r}
library(ggplot2)
library(BatchGetSymbols)
library(tidyverse)
library(ggthemes)
library(FinTS)
library(WriteXLS)
library(xtable)
library(tbl2xts)
library(forecast)
library(tseries)
library(timeSeries)
```
1) Encontre o melhor modelo para os retornos diários do índice IBOVESPA 

Período: 2021 - presente

Importando a serie de retornos diários do IBOVESPA desde 01-01-2021

Selecionando os retornos diários da série do IBOVESPA 

ANALISE DOS FATOS ESTILIZADOS
Gerando gráficos de preço, retornos e histogramas da IBOVESPA ao longo do tempo. 
```{r}
#ticker IBOVESPA
tickers <- c("^BVSP")

ibov <- BatchGetSymbols(tickers, first.date = '2021-01-01', last.date = Sys.time(), type.return = "log", freq.data = "daily")

ibov <- ibov[[2]]

daily_returns <- ibov %>%
  transmute(date = ref.date,
            ret.closing.prices) %>% drop_na()

library(cowplot)

# 1) Retornos
plot_returns <- ggplot(daily_returns) +
  geom_line(aes(x = date, y = ret.closing.prices), colour = "coral3") +
  labs(x = "", y = "Retornos", title = "Retornos do Ibovespa",
       subtitle = paste0("Período: 2021-01-04 a ", format(max(daily_returns$date), "%d/%m/%Y")),
       caption = "Fonte: Yahoo Finance") +
  theme_light()

# 2) Volatilidade (retornos absolutos)
plot_vol <- ggplot(daily_returns) +
  geom_line(aes(x = date, y = abs(ret.closing.prices)), colour = "coral2") +
  labs(x = "", y = "Retornos absolutos", title = "Volatilidade do Ibovespa",
       subtitle = paste0("Período: 2021-01-04 a ", format(max(daily_returns$date), "%d/%m/%Y")),
       caption = "Fonte: Yahoo Finance") +
  theme_light()

# 3) QQ‑plot
plot_qq <- ggplot(daily_returns, aes(sample = ret.closing.prices)) +
  stat_qq(size = 1, colour = "coral3") +
  stat_qq_line() +
  labs(x = "Teórico", y = "Amostra", title = "QQ‑plot",
       subtitle = "Retornos do Ibovespa",
       caption = "Fonte: Elaborado a partir de dados da Yahoo Finance") +
  theme_light()

# 4) Histograma
plot_hist <- ggplot(daily_returns) +
  geom_histogram(aes(x = ret.closing.prices, y = ..density..), bins = 60,
                 colour = "white", fill = "darkgrey", alpha = 0.8) +
  geom_density(aes(x = ret.closing.prices, y = ..density..), colour = "coral4") +
  labs(x = "", y = "Densidade", title = "Histograma",
       subtitle = "Retornos do Ibovespa",
       caption = "Fonte: Elaborado a partir de dados da Yahoo Finance") +
  theme_light()

cowplot::plot_grid(plot_returns, plot_qq, plot_vol, plot_hist, nrow = 2)
```



Identificando o modelo

Usando FAC e FACP

```{r}
acf(daily_returns, lag.max = 36)
pacf(daily_returns, lag.max = 36)
```
Demonstrando com ggAcf e ggPacf que também calcula a ACF e PACF e devolve um objeto ggplot (gráfico)

Como estou usando linux, foi necessário instalar/atualizar gfortran 

```{bash}
sudo apt-get update
sudo apt-get install -y build-essential gfortran

sudo apt-get install -y libcurl4-openssl-dev libssl-dev libxml2-dev \ libblas-dev liblapack-dev
```
caso de algum erro de ERROR: failed to lock directory
execute 
```{bash}
rm -rf "/home/nati/R/x86_64-pc-linux-gnu-library/4.5/00LOCK-forecast"
```


```{r}
install.packages("forecast", dependencies = TRUE)

```

```{r}
library(forecast)
library(ggplot2)

p <- ggAcf(daily_returns, lag.max = 36) +
       labs(title = "FAC dos retornos do Ibovespa",
            x = "Defasagem (dias úteis)",
            y = "Autocorrelação") +
       theme_minimal()

print(p)

p1 <- ggPacf(daily_returns, lag.max = 36) +
       labs(title = "PFAC dos retornos do Ibovespa",
            x = "Defasagem (dias úteis)",
            y = "Autocorrelação") +
       theme_minimal()

print(p1)
```


Estimação do modelo ARMA

```{r}
fit_ar1  <- arima(daily_returns$ret.closing.prices, order = c(1, 0, 0))
fit_arma <- arima(daily_returns$ret.closing.prices, order = c(1, 0, 1))
AIC(fit_ar1)
AIC(fit_arma)
```
Quanto menor o AIC, melhor! Ele indica um ganho de ajuste que compensa o acrescimo de parametros

Eh possivel tambem usar a funcao autoarima, que identifica sozinha a melhor configuracao do modelo 
```{r}
fit <- auto.arima(daily_returns$ret.closing.prices, stepwise = FALSE, approximation = FALSE)
fit 
```


Foi testado com a funcao arima(1,0,0), porem foi identificado que nao era o melhor modelo, pois seus coeficientes e aic/bic não eram significativos 

A função auto.arima, entretanto, identificou que o melhor modelo é arima(0,0,0), mesmo com zero significado relevante. 

É importante lembrar que os modelos variam de acordo com o período analisado. 

Diagnostico do modelo

Verificando se o modelo estimado (o z) é realmente adequado, atraves de uma analise dos resíduos; isso será feito a partir da estatística Q

```{r}
# Ljung–Box em vários lags
Box.test(residuals(fit), lag = 20, type = "Ljung")

ggAcf(residuals(fit), lag.max = 36) +
  labs(title = "FAC dos resíduos", x = "Defasagem") +
  theme_minimal()

ggPacf(residuals(fit), lag.max = 36) +
  labs(title = "FACP dos resíduos", x = "Defasagem") +
  theme_minimal()
```

2) Previsão
```{r}
fc <- forecast(fit, h = 5)
autoplot(fc) +
  labs(title = "Previsão de 5 passos para os retornos do Ibovespa") +
  theme_minimal()
```

3) Utilizando BatchGetSymbols para baixar dados de todas as ações pertencente ao atual índice SP500. idenfique qual ação possui a maior expectativa de retorno 



4) Separe os dados do SP500 em duas partes, etapa de estimação e etapa de previsão.
Suponha que você queira, por exemplo, comprar a acao quando a previsao de retorno for positiva, vendendo-a no dia seguinte.
As previsoes dos modelos ARIMA permitem a construcao de uma estrategia de negociacao lucrativa?