---
title: "HomeWork2"
author: "NathaliaCristinaSantos"
date: "2025-05-31"
output:
  pdf_document: default
  html_document: default
---

LISTA ARMA: TEORICA 

1) Suponha que a série diária de log-retorno de um ativo,siga o seguinte modelo: yt = 0.01 + 0.2yt-2 + et
Onde e_t é um ruído branco Gaussiano com média zero e variância 0.02

```{r setup, include=FALSE}
#declarando os parametros do modelo 
phi1 <- 0
phi2 <- 0.2
constante <- 0.01 
sigma_eps2 <- 0.02 #varianca do ruido e_t
sigma_eps <- sqrt(sigma_eps2) #desvio padrao do ruido

#printando o valor calculado do desvio
sigma_eps
```


Agora calcularemos a a media teorica 

a)
```{r}
#Cálculo de µ
mu_teo <- constante / (1 - phi2)
mu_teo
```

e a varianca da série de retornos 
```{r}
#Cálculo de Var(y_t)
var_teo <- sigma_eps2 / (1 - phi2^2)
var_teo
```


b) Cálculo das autocorrelacoes p(1) e p(2)

Necessário o pacote status presente no ambiente
```{r}
library(stats)
```

No modelo dado, as variaveis sao: q1=0 e q2=0.2

Para este calculo, será usada a funcao ARMAacf. 
```{r}
acf_teo <- ARMAacf(ar = c(phi1, phi2), ma = 0, lag.max = 2)
#em R os indices iniciam em 0... 
rho0 <- acf_teo[1]
rho1 <- acf_teo[2]
rho2 <- acf_teo[3]

rho1
rho2

```

) Calculando a previsão um passo à frente da série de retornos a
partir da origem t = 100.

```{r}
y99 <- 0.02
y100 <- -0.01
```

previsao 1 passo à frente
```{r}
y101_hat <- constante + phi2 * y99
y101_hat
```

previsao de 2 passos à frente (102, como a origem é 100)
```{r}
y102_hat <- constante + phi2 * y100
y102_hat
```



2. Descreva como as FAC e FACP sao uteis para identificar um modelo ARMA. Como os criterios de informacao podem ser usados na construcao de um modelo?

  Ao plotar graficos com FAC(autocorrelacao) e FACP(autocorrelacao parcial), é possivel fazer uma avaliacao visual inicial; Se FAC cai rápido: pode ser MA.
                  Se FACP cai(apresenta um corte no lag) rápido: pode ser AR.
                  Se nenhum dos dois cai rápido: pode ser ARMA.
  Isso claro para uma avaliacao inicial, sendo necessário outros calculos complexos para uma decisao definitiva. 
  Os critérios de informação sao:
  AIC (Akaike) , BIC (Schwarz)
    E para cada modelo candidato( AR(1), MA(1), ARMA(1,1) etc.), é necessario um ajuste, e calculado o valor de AIC e de BIC. Quanto menor o AIC (ou BIC), melhor é o equilíbrio entre “ajuste bom” e “modelo simples”. 
    Escolhe-se o modelo que tiver o menor IC (ou AIC). 
    Se os dois possuirem valores parecidos, pode-se preferir o que for mais simples (tiver menos parametros)
  A FAC e FACP são como bússulas visuais que norteiam e apontam o tipo de dependencia temporal (AR ou MA). Já os criterios de informacao, que tem o mesmo resultado de decisao, possuem um modo mais formal e quantitativo(numerico), para qual o modelo. Entre FAC, FACP e criterios de informacao, os criterios de informacao apresenta melhor trade-off entre ajuste e complexidade. 



3. Seja a FAC e FACP (ACF e PACF em ingles, respectivamente) de uma serie de log-retornos mostrada na pagina seguinte. Qual seria um modelo do tipo ARMA razoavel para descrever a dinamica dessa serie? Como voce poderia verificar se o modelo escolhido eh adequado? NOTA: As FAC e FACP mostradas abaixo, comecam no lag = zero. Entao, o primeiro elemento eh a autocorrelacao de ordem zero, que deve ser desconsiderada para a analise proposta.


na FAC: nao ha um ponto onde a acf corte rapidamente para zero, por isso pode ser caracterizado como um processo AR
na FACP: é possivel ver uma correlacao no lag 1, onde é possivel ver uma barra acima da banda de confianca. 
Por isso, propoe-se que se trata de um processo AR(1), em codigo demonstrativo em R:

 1. Ajustar AR(1)
 
sendo logret uma variavel referente a serie de log retornos a serem usados no calculo. 
ou seja, logret deve conter os valores reais de log‐retornos
 
fit_ar1 <- arima(logret, order = c(1,0,0))

 2. Inspecionar coeficiente e intercepto
fit_ar1

3. Ver ACF dos resíduos
resid_ar1 <- residuals(fit_ar1)
acf(resid_ar1, lag.max = 20, na.action = na.exclude)  
Idealmente, todas as barras devem ficar dentro das linhas azuis

4. Teste de Ljung–Box
Box.test(resid_ar1, lag = 20, type = "Ljung-Box")
  p‐valor alto (ex.: 0.30) significa que não há autocorrelação significativa nos resíduos.

Se fit_ar1 apresentar menor AIC/BIC e os resíduos não mostrarem autocorrelação, concluímos que AR(1) é de fato adequado!